臺灣雲林地方法院刑事判決
110年度訴字第182號
公  訴  人  臺灣雲林地方檢察署檢察官  
被      告  陳偉進




指定辯護人  本院公設辯護人許俊雄  
上列被告因違反毒品危害防制條例案件，經檢察官提起公訴（11
0年度偵字第1295號、第1572號），本院判決如下：
    主  文
陳偉進犯附表一編號一至二所示之罪，分別處各該編號所示之刑
及沒收。應執行有期徒刑參年陸月。沒收部分併執行之。
    事  實
一、陳偉進明知第二級毒品甲基安非他命係毒品危害防制條例列
    管之第二級毒品，依法不得販賣，竟基於販賣甲基安非他命
    以營利之犯意，持其所有之門號0000000000號SIM卡搭配三
    星廠牌行動電話與張幸明、洪一生聯繫（對話內容詳如附表
    二）後，於附表一所載時間、地點，分別為附表一所示之販
    賣第二級毒品犯行。嗣警方依法對陳偉進所持用門號000000
    0000號行動電話實施通訊監察，並持本院核發之搜索票執行
    搜索，當場扣得三星廠牌行動電話1支（含門號0000000000
    號SIM卡1張），始查悉上情。
二、案經嘉義縣警察局移送臺灣雲林地方檢察署檢察官偵查起訴
    。
    理  由
壹、程序方面：
一、被告以外之人於審判外之言詞或書面陳述，除法律有規定者
    外，不得作為證據，刑事訴訟法第159條第1項固定有明文。
    惟被告以外之人於審判外之陳述，雖不符同法第159條之1至
    第159條之4之規定，而經當事人於審判程序同意作為證據，
    法院審酌該言詞陳述或書面陳述作成時之情況，認為適當者
    ，亦得為證據；又當事人、代理人或辯護人於法院調查證據
    時，知有第159條第1項不得為證據之情形，而未於言詞辯論
    終結前聲明異議者，視為有前項之同意，同法第159條之5第
    1項、第2項亦有明定。經查，本案檢察官、被告陳偉進及其
    辯護人對本判決所引用供述證據之證據能力均同意有證據能
    力，亦未於言詞辯論終結前聲明異議，本院審酌該等供述證
    據作成時之情況，尚難認有何違法取證或其他瑕疵，且與待
    證事實具有關連性，認為以之作為證據應屬適當，自均有證
    據能力。
二、本判決所引用之其餘非供述證據，並無證據證明係公務員違
    背法定程序所取得，亦無顯有不可信之情況，且經本院於審
    理期日提示予被告辨識而為合法調查，自均得作為本判決之
    證據。
貳、實體方面：
一、認定事實所憑之證據及理由：
  ㈠上揭事實，業據被告於警詢、偵訊、本院準備程序中及審理
    時均坦承不諱（偵1295號卷第5頁至第16頁、第101頁至第10
    6頁，聲羈卷第31頁至第36頁，本院卷第88頁、第89頁、第1
    56頁），核與證人張幸明、洪一生於警詢、偵訊時證述（偵
    1295號卷第53頁至第59頁、第61頁至第68頁、第71頁至第74
    頁、第75頁、第79頁至第85頁、第87頁至第90頁、第93頁至
    第96頁、第97頁）大致相符；並有被告持用門號0000000000
    號之通訊監察譯文（偵1295號卷第13頁、第14頁、第55頁、
    第81頁至第82頁）、本院109年度聲監字第610號、聲監續字
    第928號通訊監察書暨電話附表各1份（偵1572號卷第77頁至
    第80頁）、本院110年度聲搜字第51號搜索票、嘉義縣警察
    局刑事警察大隊搜索扣押筆錄、扣押物品目錄表各1份（偵1
    295號卷第25頁至第31頁）附卷可佐。足徵被告前揭任意性
    之自白，確與事實相符，堪以採信。
  ㈡按「安非他命」、「甲基安非他命」均係屬毒品危害防制條
    例第2條第2項第2款所列之第二級毒品，二者雖多為硫酸鹽
    或鹽酸鹽，可溶於水，為白色、略帶苦味之結晶，但使用劑
    量及致死劑量，仍屬有別，且目前國內發現者都為甲基安非
    他命的鹽酸鹽，國內緝獲之安非他命藥物，多為甲基安非他
    命，有行政院衛生署管制藥品管理局（現改制為衛生福利部
    食品藥物管理署）93年2月9日管檢字第0930001092號函、93
    年12月22日管檢字第0930012251號函闡述甚詳，可見安非他
    命與甲基安非他命，係毒性有差別之第二級毒品（最高法院
    97年度台上字第4536號判決同此見解）；又安非他命在國內
    取得不易，施用情形較少，實務上尿液檢驗結果係甲基安非
    他命陽性反應者佔大部分；復衡諸一般施用毒品者並不知「
    安非他命」、「甲基安非他命」之區別，對所施用之毒品究
    為何者並無辨明之能力，從而，應認被告與證人張幸明、洪
    一生所慣稱之「安非他命」，實際上係指「甲基安非他命」
    ，併此敘明。
  ㈢按我國法令對販賣毒品者以嚴刑相繩，惟毒品仍無法禁絕，
    其原因實乃販賣毒品有利潤可圖，故販賣毒品者，如非為利
    潤，必不冒此重刑之險，是以有償販賣毒品者，除非另有反
    證證明其出於非圖利之意思而為，概皆可認其係出於營利之
    意而為（最高法院93年度台上字第1651號、87年度台上字第
    3164號判決意旨參照）。而毒品並無公定之價格，不論任何
    包裝，均可任意分裝增減分量，而每次買賣之價量，亦可能
    隨時依雙方間之關係深淺、資力、需求量及對行情之認知、
    來源是否充裕、查緝是否嚴緊，及購買者被查獲時供述購買
    對象之可能性風險之評估等而異其標準，非可一概而論，惟
    販賣者從價差或量差中牟利方式雖異，但其意圖營利之非法
    販賣行為則同一。查被告為智識正常之人，有施用第二級毒
    品之犯罪紀錄，有臺灣高等法院被告前案紀錄表在卷可查，
    其對於毒品價格昂貴，取得不易，毒品交易為政府檢警機關
    嚴予取締之犯罪，法律並就此懸有重典處罰，當知之甚稔，
    被告復於本院訊問時供稱：我販賣毒品給這兩個人賺一點施
    用的量等語（聲羈卷第33頁），足認被告確欲販賣甲基安非
    他命賺取利潤，要無疑義。是被告具有販賣營利之意圖，堪
    以認定。
  ㈣綜上所述，本案事證已臻明確，被告販賣甲基安非他命2次之
    犯行，均堪認定，應予依法論科。
二、論罪科刑：
  ㈠核被告所為，均係犯毒品危害防制條例第4條第2項之販賣第
    二級毒品罪（共2罪）。被告持有第二級毒品甲基安非他命
    之低度行為，應為其販賣第二級毒品之高度行為所吸收，均
    不另論罪。
  ㈡被告所犯前開販賣甲基安非他命共2次，犯意各別，行為互殊
    ，應予分論併罰。
  ㈢毒品危害防制條例第17條第2項規定，犯第4條至第8條之罪於
    偵查及歷次審判中均自白者，減輕其刑。修正理由記載：原
    所稱「審判中」究指被告僅須於審判中曾有一次自白犯罪即
    應適用減刑規定，抑或須於歷次審判中均自白犯罪者始符合
    之，解釋上易生爭議，考量原立法之目的，係在使前述毒品
    案件之刑事訴訟程序儘早確定，當以被告於歷次審判中均自
    白犯罪者，始足當之，故修正第2項，明定於偵查及歷次審
    判中均自白者，始減輕其刑等語，足見必須於歷次審判中均
    自白始得減輕。被告就事實所示販賣甲基安非他命犯行，於
    偵查、本院均自白犯行，已如前述。是被告就事實所示販賣
    甲基安非他命犯行，依毒品危害防制條例第17條第2項規定
    均減輕其刑。
  ㈣按毒品危害防制條例第17條第1項規定，犯第4條至第8條、第
    10條或第11條之罪，供出毒品來源，因而查獲其他正犯或共
    犯者，減輕或免除其刑。」其立法理由係為有效追查毒品來
    源，基於鼓勵具體提供毒品上游資訊，以利追查，而得斷絕
    毒品供給，杜絕毒品泛濫，須行為人願意供出毒品來源之上
    手，因而查獲其他正犯或共犯者，始可邀減輕或免除其刑之
    寬典。而所稱供出毒品來源因而查獲，係指被告供出毒品來
    源之具體事證，使有偵查或調查犯罪職權之公務員知悉而發
    動偵查或調查，並因而查獲而言（最高法院105年度台上字
    第554號判決意旨參照）。查被告於警詢就其販賣之毒品來
    源供稱係向顏明華所取得（偵1295號卷第5頁至第20頁），
    就其是否供出毒品來源因而查獲其他正犯或共犯，經本院函
    詢嘉義縣警察局及臺灣雲林地方檢察署結果，嘉義縣警察局
    函覆稱：依據被告所供出毒品來源，因而查獲顏明華涉嫌販
    賣第二級毒品甲基安非他命，業以嘉縣警刑偵三字第110001
    1330號刑事案件移送書移送臺灣雲林地方檢察署偵辦在案，
    有嘉義縣警察局110年8月4日嘉縣警刑偵三字第1100036364
    號函暨刑事案件移送書影本1份（本院卷第113至118頁）在
    卷可查；臺灣雲林地方檢察署函覆略稱：本件未因此查獲，
    請以承辦機關回復為準等語，有臺灣雲林地方檢察署110年8
    月4日雲檢原正110偵1295字第1109019925號函文1份（本院
    卷第121頁）在卷可參，臺灣雲林地方檢察署依前開移送書
    起訴顏明華涉嫌轉讓禁藥，查顏明華於109年11月18日21時5
    8分通話後某時許轉讓禁藥甲基安非他命給被告陳偉進之犯
    行業經判決確定等情，有臺灣雲林地方檢察署檢察官110年
    度偵字第1296號、第2006號起訴書、本院110年度訴字第196
    號判決在卷可稽，被告於109年11月18日17時11分許與顏明
    華所持用門號0000000000號行動電話聯繫，被告向顏明華說
    「那個大ㄟ你回來了嗎」、「大貼（即張幸明）在找你」、
    「我等一下過去找你」，但是直到同日晚上21時20分許顏明
    華打給被告問：「你跑去哪」、「不然你說要來」，被告則
    稱「對阿我等一下會過去，我跟他們坐快結束了」，而且被
    告及張幸明一致表示以順便帶的「葡萄」作為毒品之代稱（
    偵1295卷第10頁、第55頁、第72至第73頁），被告此通電話
    還在問顏明華「他葡萄載來了嗎」，有通訊監察譯文在卷可
    稽，可認被告直到晚上9時57分許跟顏明華通話說「快要到
    了」之後才去找顏明華拿取毒品，核與被告警詢稱：顏明華
    將重量不詳之甲基安非他命拿給我，可是沒有收取我的1,00
    0元，我就自己拿去花用，再將甲基安非他命拿給張幸明等
    語（偵1295號卷第13頁至第14頁）相符，被告販賣第二級毒
    品予洪一生之時間，時序上亦晚於顏明華轉讓第二級毒品予
    被告之時間，堪認係因被告上開供述而查獲其本案毒品來源
    為顏明華，從而，均應依毒品危害防制條例第17條第1項規
    定減輕其刑，並依序遞減之。
  ㈤又刑法第59條規定之酌量減輕其刑，必須犯罪另有特殊之原
    因與環境，在客觀上足以引起一般同情，認為即使予以宣告
    法定最低度刑，猶嫌過重者，始有其適用。此所謂法定最低
    度刑，固包括法定最低本刑；惟遇有其他法定減輕之事由者
    ，則應係指適用其他法定減輕事由減輕其刑後之最低度刑而
    言。倘被告別有法定減輕事由者，應先適用法定減輕事由減
    輕其刑後，猶認其犯罪之情狀顯可憫恕，即使科以該減輕後
    之最低度刑仍嫌過重者，始得適用刑法第59條規定酌量減輕
    其刑（最高法院110年度台上字第5775號判決意旨參照）。
    查被告所為販賣第二級毒品之犯行，對社會治安具有潛在危
    害，依其於本案涉案之程度，客觀上尚難認足以引起一般人
    同情，且經本院以前揭規定予以（遞）減輕其刑後，法定刑
    已有相當減輕，客觀上亦已無情輕法重、情堪憫恕之情形，
    自無再依刑法第59條規定酌減其刑之餘地，是辯護意旨請求
    另依刑法第59條規定為被告酌減其刑，尚非有據。
  ㈥爰審酌毒品對社會秩序及國民健康危害至深且鉅，嚴重影響
    社會治安，販賣毒品之行為情節尤重，更應嚴加非難，被告
    明知毒品對人體健康戕害甚鉅，無視於我國政府禁絕毒害立
    場，僅圖一己之私，任將第二級毒品甲基安非他命販賣予他
    人，肇生他人施用毒品之來源，戕害國民身心健康，且有滋
    生其他犯罪之可能，對社會所生危害程度非輕，實不可取，
    惟念及被告販賣毒品僅2次、對象2人、金額各1,000元，所
    獲不法利益甚微，並坦承犯行，態度良好，兼衡被告前有違
    反廢棄物清理法、恐嚇取財之前案均於90幾年間所犯，有臺
    灣高等法院被告前案紀錄表在卷可稽，素行尚可，被告自述
    左手障礙（被告當庭拉開左手袖子，可以看見被告左手上臂
    內側有傷痕），國中肄業之智識程度，家中有年事已高之父
    母，父親罹患重聽，母親視力退化跟膝關節退化，未婚、無
    子女，以受雇務農為業，及檢察官、辯護人、被告對於量刑
    之意見等一切情狀，分別量處如附表一各編號所示之刑，並
    定其應執行刑。
三、沒收
　㈠有關扣案之三星廠牌行動電話及扣案門號0000000000號SIM卡
    1張，被告稱：案發時，我是用門號0000000000號搭配扣案
    手機跟證人張幸明、洪一生聯絡，扣案號碼0000000000號SI
    M卡不一樣，號碼之前換過，扣案手機是我的等語（本院卷
    第153頁至第154頁），扣案之三星廠牌行動電話1支乃用以
    聯繫本案販賣毒品犯行所用之物（不含扣案門號0000000000
    號SIM卡1張，此為被告於犯後始更換之SIM卡，與本案無涉
    ），應依毒品危害防制條例第19條第1項規定宣告沒收。原
    於犯行期間所使用門號0000000000號SIM卡既未扣案，且被
    告也說不知物品去向，亦無其他證據證明該門號SIM卡尚屬
    存在，且該SIM卡價值甚微，復可隨時向電信機構申請補發
    ，是宣告沒收或追徵顯然欠缺刑法上之重要性，爰依刑法第
    38條之2第2項規定，不予宣告沒收或追徵。其餘扣案物，不
    能認定與本案販賣毒品有關，故均不予沒收。
　㈡犯罪所得部分：
　  按犯罪所得，屬於犯罪行為人者，沒收之，於全部或一部不
    能沒收或不宜執行沒收時，追徵其價額，刑法第38條之1第1
     項前段、第3項分別定有明文。被告事實所示2次販賣毒品
    之交易金額，均已取得價金等情，業經被告供述在卷（偵12
    95號卷第9頁至第14頁），核屬被告各次犯罪所得，雖未扣
    案，應依刑法第38條之1第1項前段、第3項規定，分別於附
    表一各編號所示其各次販賣毒品罪刑項下諭知沒收，並於全
    部或一部不能沒收或不宜執行沒收時，追徵其價額。
據上論斷，應依刑事訴訟法第299條第1項前段，毒品危害防制條
例第4條第2項、第17條第1項、第2項、第19條第1項，刑法第11
條、第51條第5款、第38條之1第1項前段、第3項，判決如主文。
本案經檢察官林柏宇提起公訴，檢察官林豐正、顏鸝靚到庭執行
職務。
中　　華　　民　　國　　110 　年　　12　　月　　15　　日
                  刑事第五庭  審判長法  官  梁智賢
　　　　　　　　　　　　　　　　　　法  官  陳雅琪
　　　　　　　　　　　              法  官  張恂嘉
以上正本證明與原本無異。
如不服本判決應於收受判決後20日內向本院提出上訴書狀，並應
敘述具體理由；其未敘述上訴理由者，應於上訴期間屆滿後20 
日內向本院補提理由書（均須按他造當事人之人數附繕本）。「
切勿逕送上級法院」。
                                    書記官  洪青霜
中　　華　　民　　國　　110 　年　　12　　月　　15　　日
附錄本案論罪科刑法條全文： 
毒品危害防制條例第4條
製造、運輸、販賣第一級毒品者，處死刑或無期徒刑；處無期徒
刑者，得併科新臺幣三千萬元以下罰金。
製造、運輸、販賣第二級毒品者，處無期徒刑或十年以上有期徒
刑，得併科新臺幣一千五百萬元以下罰金。
製造、運輸、販賣第三級毒品者，處七年以上有期徒刑，得併科
新臺幣一千萬元以下罰金。
製造、運輸、販賣第四級毒品者，處五年以上十二年以下有期徒
刑，得併科新臺幣五百萬元以下罰金。
製造、運輸、販賣專供製造或施用毒品之器具者，處一年以上七
年以下有期徒刑，得併科新臺幣一百五十萬元以下罰金。
前五項之未遂犯罰之。
附表一：
編號 事實 宣告刑及沒收 一 陳偉進於109年11月18日17時7分許，持用門號0000000000號行動電話，與張幸明持用之門號0000000000號聯絡毒品交易事宜後，於109年11月18日17時38分許，在雲林縣○○鎮○○里○○00號之埤腳國小，陳偉進向張幸明收取1,000元，嗣後再交付甲基安非他命1包與張幸明。 陳偉進販賣第二級毒品，處有期徒刑參年。 扣案之三星牌手機壹支沒收。未扣案之犯罪所得新臺幣壹仟元沒收，於全部或一部不能沒收或不宜執行沒收時，追徵其價額。 二 陳偉進於109年12月9日19時許，搭乘洪一生駕駛之自用小客車，在雲林縣○○鄉○○村○○○鎮○○路000號之全家便利超商土庫建國店路途中，陳偉進約定以1,000元之價格，販賣甲基安非他命1包給洪一生，並在車內向洪一生收取1,000元，嗣陳偉進於109年12月10日凌晨2時54分許、上午6時8分許，持用門號0000000000號行動電話聯繫洪一生後，將第二級毒品甲基安非他命1小包放置於洪一生雲林縣○○鄉○○村0鄰○○00○0號之住處外花盆上給洪一生。 陳偉進販賣第二級毒品，處有期徒刑參年。 扣案之三星牌手機壹支沒收。未扣案之犯罪所得新臺幣壹仟元沒收，於全部或一部不能沒收或不宜執行沒收時，追徵其價額。 
附表二
編號 日期 時間 通話對象 通話內容 通訊監察書 譯文出處 ⒈ 109年11月18日 17:07:08 0000000000   陳偉進   （Ａ）   　↑ 0000000000   張幸明   （Ｂ） Ａ：大貼，怎樣？ Ｂ：你在哪裡？ Ａ：我在庄內幫人顧花生啦，你那天「葡萄」還有嗎？ Ｂ：你想會有可能嗎？ Ａ：啊吃完了…我大ㄟ去南部了捏。 Ｂ：他下去南部喔。 Ａ：對，不在啊，中午他打給我，說要去南部的樣子。 Ｂ：我打給他也沒回。 Ａ：對啦，這樣下去南部對啦。 Ｂ：我這裡又沒「鈺仔」的電話啊。 Ａ：鈺仔，我叫他打給你好嗎？他有你的電話嗎？ Ｂ：鈺仔有啊。 Ａ：我叫他打給你好嗎？ Ｂ：鈺仔好像沒有。 Ａ：他沒有你的電話。 Ｂ：對。 Ａ：你要叫他載幾箱下來？ Ｂ：2箱啊。 Ａ：好好，我順便叫他帶1箱下來。 Ｂ：你先問看看怎樣。 Ａ：好我馬上處理。　　　 109年度聲監續字第928號（偵1572號卷第79頁至第80頁） 110偵1295號卷第9頁  109年11月18日 17:11:14 0000000000   陳偉進   （Ａ）   　↑ 0000000000   顏明華   （Ｂ） Ａ：老大 Ｂ：你在做什麼？ Ａ：在推花生  Ｂ：還沒好喔 Ａ：幫人顧沒辦法跑，推一推要蓋起來了 Ｂ：現在也沒有太陽，是在推什麼 Ａ：推開通風啊 Ｂ：可以拿一些來煮嗎？ Ａ：你要我拿一些過去給你，那個大ㄟ你回來了嗎？ Ｂ：我在家啊 Ａ：「大貼」在找你捏，說他打給你沒接，說還要叫钰仔載2箱「葡萄」下來，說好吃已經吃完了 Ｂ：好啦 Ａ：好，我等一下過去找你 109年度聲監續字第928號（偵1572號卷第79頁至第80頁） 110偵1295號卷第13頁  109年11月18日 18:25:49 0000000000   陳偉進   （Ａ）   　↑ 0000000000   顏明華   （Ｂ） Ａ：大ㄟ，我幫你買鴨腿麵線 Ｂ：買好了嗎？ Ａ：對我買鴨腿麵線，我現在要過去你那裡了 Ｂ：好 109年度聲監續字第928號（偵1572號卷第79頁至第80頁） 110偵1295號卷第13頁  109年11月18日 21:20:00 0000000000   陳偉進   （Ａ）   　↑ 0000000000   顏明華   （Ｂ） Ａ：大ㄟ Ｂ：你跑去哪？ Ａ：在我這裡土地公廟在坐 Ｂ：不然你說要來 Ａ：對啊我等一下會過去，我跟他們坐快結束了，人要休息了，我等一下過去，大ㄟ你要…甘有什麼工作？ Ｂ：沒啦，就阿明說你要來 Ａ：喔，他「葡萄」載來了嗎？ Ｂ：對啊 Ａ：好好我過去  Ｂ：幫我買一包菸 Ａ：好 109年度聲監續字第928號（偵1572號卷第79頁至第80頁） 110偵1295號卷第13頁  109年11月18日 21:57:59 0000000000   陳偉進   （Ａ）   　↑ 0000000000   顏明華   （Ｂ） Ａ：大ㄟ要到了，再2分鐘 Ｂ：你有買菸嗎？ Ａ：有有，我還有買涼的 Ｂ：你有辦法買300嗎？ Ａ：大ㄟ不夠喔，因為我跟人拿500而已，我買菸跟涼的，我想說你那裡沒有涼的 Ｂ：不然你來，我拿給你買啦 Ａ：大ㄟ，我在東西向這裡，快要到了，要下…(掛斷） 109年度聲監續字第928號（偵1572號卷第79頁至第80頁） 110偵1295號卷第13頁 ⒉ 109年12月10日 02:54:04 0000000000   陳偉進   （Ａ） 　　↓ 0000000000   洪一生   （Ｂ）　 Ｂ：喂。 Ａ：睡不著嗎？ Ｂ：哪有，就認證碼我傳簡訊給你啊。 Ａ：我想說你如果沒那個的話，咳、你現在如果開車出來，人會懷疑嗎？ Ｂ：蛤？ Ａ：你現在如果開車出來，人會懷疑嗎…聽懂嗎？你現在開車出來，人會懷疑嗎？ Ｂ：…（模糊不清）。 Ａ：天亮再來找我，天亮齁。 Ｂ：天亮喔。 Ａ：對啊，不然現在出來，人家不會懷疑嗎？ Ｂ：喔。 Ａ：對吧、不是、齁，聽懂嗎？齁、天亮啦。 109年度聲監續字第928號（110偵1572號卷第79頁至第80頁） 110偵1295號卷第81頁至第82頁  109年12月10日 06:08:50 0000000000   陳偉進   （Ａ） 　　↓ 0000000000   洪一生   （Ｂ）　 Ｂ：我早上再去找你啦。 Ａ：旁邊那麼多人不能說啦。 Ｂ：沒捏，我現在在樓上捏，我沒有下去，欸我現在車裡。 Ａ：對啊，你回去，我再拿過去，不要那個，我不好拿，齁。 Ｂ：好。　　 Ａ：我差不多半小時。　　 109年度聲監續字第928號（110偵1572號卷第79頁至第80頁） 110偵1295號卷第82頁